【裁判字號】    95,上更(二),104
【裁判日期】    950829
【裁判案由】    違反毒品危害防制條例
【裁判全文】
臺灣高等法院高雄分院刑事判決     95年度上更(二)字第104號
上  訴  人  臺灣屏東地方法院檢察署檢察官
被      告  乙○○
指定辯護人  本院公設辯護人  甲○○
上列上訴人因被告違反毒品危害防制條例案件，不服臺灣屏東地
方法院89年度訴字第250 號中華民國89年7 月19日第一審判決（
起訴案號：臺灣屏東地方法院檢察署88年度偵字第7776號），提
起上訴，判決後，經最高法院第二次發回，本院判決如下：
    主  文
上訴駁回。
    理  由
一、公訴意旨略以：被告乙○○（綽號「肉粽」）基於牟利之概
    括犯意，自民國88年1 月間起，至88年9 月間止，連續在屏
    東縣新園鄉○○路段等地，多次以新台幣（下同）1 千元至
    2 千元不等之價格，販賣第二級毒品甲基安非他命予陳文川
    、林信福、陳信宏施用，因認被告乙○○涉有毒品危害防制
    條例第4 條第2 項販賣第二級毒品罪嫌。
二、本件公訴人認被告乙○○涉有販賣第二級毒品犯行，係以證
    人陳文川、陳信宏及林信福分別在警、偵訊中之指訴，及乙
    ○○經送法務部調查局作測謊鑑定，就有無販賣甲基安非他
    命之犯行，測試結果呈情緒波動之反應，認被告否認販賣應
    係說謊等資為論據。訊據被告乙○○堅詞否認其事，辯稱：
    我根本不認識陳文川、陳信宏及林信福，亦沒有販賣安非他
    命給他們，我去測謊時，因當時我弟弟被人打死，我冤仇未
    報，且有酗酒及吸食安非他命，未曾到過調查局，情緒緊張
    ，所以測謊結果不正確等語。
三、按犯罪事實應依證據認定之，無證據不得認定犯罪事實。不
    能證明被告犯罪者，應諭知無罪之判決。刑事訴訟法第154
    條第2 項、第301 條第1 項分別定有明文。又證據之證明力
    ，固屬法院判斷之自由，惟證據本身如有瑕疵，則在此瑕疵
    未能究明以前，遽採為有罪之根據，即難謂為適法。又認定
    犯罪事實所憑之證據，固不以直接證據為限，間接證據亦應
    包括在內，惟採用間接證據時，必其所成立之證據，在直接
    關係上，雖僅足以證明他項事實，而由此他項事實，本於推
    理之作用足以證明待證事實者，方為合法。最高法院32年上
    字第971 號判例及32年上字第67號判例可資參照。
四、經查：
  (一)證人陳信宏於警訊時，固曾供稱：我共向乙○○購買三次安
    非他命，第一次是88年10月19日9 時許，在東港漁市場碼頭
    邊，以1 千元價錢購買1 包，另二次均為同年10月中旬，數
    量及交易地點均相同，但正確日期不詳等語，並當場指認被
    告之口卡（見警卷第5 頁），然其於偵訊時，經檢察官提示
    被告之口卡片，則結證稱並不認識口卡上之人（見偵查卷第
    17頁反面）；嗣於原審及本院審理中，證人陳信宏更明確表
    示不認識當庭之乙○○，「肉粽」也不是被告，我在警局指
    認「肉粽」是另外一個人，在警局是看口卡指認，當時看很
    像，現在看不是等語（見一審卷第13頁、本院上訴卷第23頁
    ），顯見證人陳信宏前所指認販賣安非他命之人，前後有所
    歧異。再者，證人陳信宏帶警察倪松永前往被告住處查證時
    ，曾告訴證人倪松永被告之毒品放在鴿舍裡，惟經倪松永聲
    請搜索票前往被告住處時搜索時，並未搜獲任何毒品，此業
    經證人倪松永在本院前審證述明確（見本院上訴卷第50頁）
    ，益徵證人陳信宏之指述與事實于符。
  (二)證人陳文川於警局時雖指稱：我是主動至乙○○家中後，叫
    他或是拍手做信號，乙○○就會看見而出來主動賣安非他命
    給我，我買的日期是在88年1 月間起至同年5 月間，正確日
    期已不記得，大部分是晚上，一次是中午，乙○○要從屋後
    開貨車外出時購買的，共買四次等語（見警卷第7 頁），惟
    至檢察官訊問時，陳文川證稱：我沒有向乙○○買過安非他
    命，筆錄是警察自己寫的，我看不懂，是「賢仔」帶我去乙
    ○○那裏，「賢仔」告訴我要拍手，乙○○才會出來，我共
    向乙○○買了四次，我沒有自己一個人去買過，是「賢仔」
    要我陪他去向「肉粽」拿安非他命，我拿到安非他命後便交
    給「賢仔」，「賢仔」躲在角落不讓「肉粽」看到等語（見
    偵查卷第7 頁反面至第8 頁），是證人陳文川就其向被告購
    買安非他命之經過，前後所述亦有不同。再者，衡諸常情，
    因販賣甲基安非他命之法定刑度極高，販賣者均謹慎從事，
    且為降低被查獲之風險，買賣雙方均限於熟識之人，而依陳
    文川所言，其跟隨「賢仔」向被告購買安非他命時，以擊掌
    方式呼叫被告後，「賢仔」則躲在角落，不讓被告看到，則
    以陳文川為陌生人之身分，要想向他人購買毒品，已屬不易
    ，況交易當時又無熟識之人在旁，故認證人陳文川前揭證言
    與一般交易常情相違，而無足採信。
  (三)證人林信福於警訊時先指稱：我是在88年中秋節，當日18時
    許，在乙○○住處後面，以1 千元價錢購買2 千元份量之安
    非他命等語（見警卷第9 頁反面），然於偵查中則又改稱：
    我在88年中秋節，在東港鎮天王星遊樂場認識乙○○，一個
    月後，乙○○帶我至其住處，他在吸安非他命，我故意問他
    那是什麼，他說是安非他命，他說他身上沒錢了，叫我跟他
    買，他要賣我一包2 千元，我身上只有1 千元，還欠他1 千
    元，他逼我還錢，這是第二次向他買，時間應該是中秋節下
    午6 點左右，至於中秋節過後一個月，乙○○有帶我去他家
    ，但我沒有向他買，之前，中秋節前二個月，在新園鄉鹽埔
    村乙○○住處附近，我也向他買了一千元安非他命等語（見
    偵查卷第27頁反面），兩相互核，證人林信福就購買之時間
    ，先前供稱在88年中秋節二人認識後之一個月，後改稱中秋
    節過後一個月那次未向被告買安非他命，係在中秋節前二個
    月，而依證人林信福所陳，此時尚未認識被告，又如何向被
    告購買安非他命，足見證人林信福之證詞亦有諸多瑕疵，而
    林信福於88年10月31日18時20分於東港分局興隆派出警訊時
    證稱，所吸食之安非他命是由蔡政峰提供（見高雄少年法院
    88年度少調字第2347號警卷，影本附本院上更(一)卷第113 頁
    ），足見其於同日在警詢製作筆錄時，就其所施用之安非他
    命來源，前後所述歧異。且其嗣後迭經原審及本院前審傳拘
    無著，該警訊供詞，同難採信。
  (四)綜上所述，可見前開證人之指述前後歧異，且與事實不符；
    而本件經警察倪松永前往被告住處搜索，但沒有找到毒品，
    已如前述；是本件除前證人前後歧異且與事實不符之指述外
    ，並無其他積極證據證明其等指述與事實相符，自難採為認
    定被告有罪之證據。至於證人陳信宏等雖均陳明其等有施用
    安非他命行為，但此僅能證明其等有施用安非他命，尚難據
    此認定其等所施用之安非他命係向被告購買。
  (五)按測謊鑑定，係依一般人在說謊時，會產生遲疑、緊張、恐
    懼、不安等心理波動現象，乃以科學方法，由鑑定人利用測
    謊儀器，將受測者之上開情緒波動反應情形加以紀錄，用以
    分析判斷受測者之供述是否違反其內心之真意而屬虛偽不實
    ，故測謊鑑定雖得供裁判之佐證，但不得作為唯一之證據，
    姑不論被告所謂伊未曾到過調查局，情緒緊張是否真實，本
    案既查無可信之購買人，及被告持有供販賣之安非他命、分
    裝工具等物，即無從以該測謊鑑定為被告有罪之唯一證據，
    此外又查無其他任何積極之證據，足認被告有上述犯行，因
    此原審以不能證明被告犯罪而諭知無罪之判決，核無不合。
    檢察官上訴意旨，仍執前詞，指摘原判決不當，為無理由，
    應予駁回。
據上論結，應依刑事訴訟法第368 條，判決如主文。
本案經檢察官陳建年到庭執行職務。
中    華    民    國    95    年    8     月    29    日
                  刑事第三庭    審判長法  官  周賢銳
                                      法  官  謝宏宗
                                      法  官  黃仁松
以上正本證明與原本無異。
如不服本判決應於收受本判決後10日內向本院提出上訴書狀，其
未敘述上訴理由者，並得於提起上訴後10日內向本院補提理由書
狀（均須按他造當事人之人數附繕本）「切勿逕送上級法院」。
中    華    民    國    95    年    8     月    30    日
                                      書記官  馬蕙梅


司法院資訊處製作；財團法人民間司法改革基金會備份。
